【裁判字號】    98,交聲,126
【裁判日期】    980527
【裁判案由】    聲明異議
【裁判全文】
臺灣屏東地方法院交通事件裁定         98年度交聲字第126號
                                     98年度交聲字第131號
原處分機關  交通部公路總局高雄區監理所屏東監理站
異  議  人  甲○○
即受處分人
上列受處分人因違反道路交通管理處罰條例事件，對於交通部公
路總局高雄區監理所屏東監理站民國98年3 月12日所為之處分（
原處分案號：屏監違字第裁82-V00000000號、裁82-V00000000號
）聲明異議，本院裁定如下：
    主  文
原處分均撤銷，發回交通部公路總局高雄區監理所屏東監理站。
    理  由
一、原處分意旨略以：受處分人即異議人 (下稱：異議人)甲 ○
    ○前於民國 (下同)98 年1 月21日21時30分許，駕駛車號
    470-GP號營業貨運曳引車，行經屏東縣崁頂鄉○○路時，因
    被舉發有「在顯有妨礙他車通行處所停車」及「違反道路交
    通安全規則肇事致人死亡」違規等情，有屏東縣政府警察局
    東港分局屏警交字第V00000000 、V00000000 號違規事件舉
    發通知單可稽，並經舉發單位查覆證稱依法舉發無誤，本站
    爰依道路交通管理處罰條例第56條第1 項第5 款及第61條第
    1 項第4 款、第67條第3 項暨違反道路交通管理事件統一裁
    罰基準表第56條第1 項第5 款及第61條第1 項第4 款、第67
    條第3 項裁處異議人繳納罰款新台幣1,200 元，並吊銷駕駛
    執照禁考1 年，核無違誤。
二、異議意旨略以：異議人在無標線之路段已緊靠右邊停車以利
    通行，並無妨礙其他人、車通行之情事。本人下車準備作業
    中就突遭撞擊，在急於救人之際未有時間擺放警告標誌。當
    天，天氣良好、路狀佳、視線好，事故發生之因果關係疑因
    對方酒精濃度已達無法行駛狀態 (已送鑑定)（已和解)。
    依道路交通管理處罰條例第8 條、第87條，道路交通案件處
    理辦法第13條規定提出聲請。
三、按「違反行政法上義務而受罰鍰、沒入或其他種類行政罰之
    處罰時，適用本法。但其他法律有特別規定者，從其規定」
    ，行政罰法第1 條定有明文，而觀諸原處分機關在本件分別
    引用道路交通管理處罰條例第48條第1 項第2 款、第63條、
    及第61條第1 項第4 款規定，其處罰種類各為罰鍰、記違規
    點數及吊銷駕駛執照，核屬上開行政罰法所規定之行政罰。
    從而，違反上開處罰條例之交通事件，亦應適用行政罰法之
    相關規定。次按行為人之行為違反法律，而得同時適用刑罰
    與行政罰時，為避免一事二罰，行政罰法第26條第1 項、第
    2 項乃分別規定：「一行為同時觸犯刑事法律及違反行政法
    上義務規定者，依刑事法律處罰之。但其行為應處以其他種
    類行政罰或得沒入之物而未經法院宣告沒收者，亦得裁處之
    」、「前項行為如經不起訴處分或為無罪、免訴、不受理、
    不付審理之裁判確定者，得依違反行政法上義務規定裁處之
    」，其立法目的，無非以一行為同時觸犯刑事法律及違反行
    政法上義務時規定時，由於刑罰與行政罰同屬不法行為之制
    裁，而刑罰之懲罰作用較強，依刑事法律處罰即足資警惕，
    無再處行政罰之必要，但罰鍰以外之沒入或其他種類行政罰
    ，因兼具維護公共秩序之作用，為達行政目的，行政機關仍
    得併予裁處，應先敘明。
四、經查，異議人於民國98年1 月21日晚上9 時30分許，駕駛車
    牌號碼470-GP號營業貨運曳引車，在屏東縣崁頂鄉○○路將
    該車停放路邊時，遭林江坡騎重機車OMN-761 號沿大庭路洲
    子往圍內方向直行，撞上該曳引車，致林江坡受傷，嗣送醫
    不治於98年1 月22日死亡等情，為異議人所不爭執，並有屏
    東縣政府警察局舉發違反道路交通管理事件通知單、車禍資
    料查詢結果附卷可佐。又林江坡死亡後，經臺灣屏東地方法
    院檢察署檢察官分案以98年度相字第52號相驗，並送請臺灣
    省高屏澎區車輛行車事故鑑定委員會鑑定本件行車事故肇事
    責任歸屬，現仍鑑定中，有本院審理單在卷可證。關於原處
    分機關裁處罰鍰部分，其性質容與刑罰之罰金類同，應非行
    政罰法第26條第1 項但書所稱「其他種類行政罰」，在刑事
    程序未終結前，自不得由原處分機關先行裁處；至記違規點
    數及吊銷駕駛執照部分，固屬「其他種類行政罰」，惟異議
    人行為與林江坡之死亡間有無因果關係，及其主觀上有無過
    失即異議人就本件事故之責任如何，既猶待檢察機關偵查或
    法院審理認定，而司法機關依刑事訴訟法規定，適用嚴格證
    據法則認定異議人是否違規之程序，在理論上亦較行政機關
    之認定過程嚴謹，則為避免事實認定有所歧異，兼顧前開行
    政罰法一事不二罰原則之立法精神起見，並參酌日後異議人
    之刑事案件倘經法院判處無罪、免訴或不受理確定時，原處
    分機關仍得依行政罰法第26條第2 項前段規定裁罰異議人，
    非無解決之道等情，應認本件違規行為所涉罪嫌，尚未經法
    院判決確定，依上開行政罰法第26條規定，原處分機關在未
    究明異議人是否因此受刑事處罰確定前，即逕行對異議人裁
    處，程序上非無違誤，應由本院將原處分撤銷，並發回原處
    分機關另為適法處理。
五、依道路交通案件處理辦法第20條前段，裁定如主文。
中    華    民    國    98    年    5     月    27    日
                  交通法庭    法  官  朱盈吉
上正本證明與原本無異
如不服本裁定應於收受送達後五日內向本院提出抗告書狀敘述抗
告之理由抗告於台灣高等法院高雄分院。
中    華    民    國    98    年    6     月    2     日
                              書記官    林祥玉


司法院資訊處製作；財團法人民間司法改革基金會備份。
